臺灣高等法院高雄分院刑事判決　　　　 94年度上易字第571號
上　訴　人　臺灣高雄地方法院檢察署檢察官
被　　　告　乙○○
選任辯護人　周村來律師
　　　　　　周元培律師
上列上訴人因被告侵占案件，不服臺灣高雄地方法院93年度易字
第1692號中華民國94年7 月19日第一審判決（起訴案號：臺灣高
雄地方法院檢察署93年度偵字第17990 號），提起上訴，本院判
決如下：
     主  文
上訴駁回。
     理  由
一、本案經本院審理結果，認原審以不能證明被告乙○○犯罪，
    諭知無罪判決，核無不當，應予維持，並引用原審判決書所
    記載之理由。
二、檢察官上訴意旨雖又指稱：
  (一)被告乙○○涉犯侵占之犯行，業據告訴人甲○○於警詢及偵
    審中指證明確，且被告乙○○亦於偵查中坦稱確有向告訴人
    承租車號5472-FB 號自小客車，租期自91年11月13日至92年
    11月13日，每月租金新台幣（下同）1 萬7,000 元等情，有
    本署偵訊筆錄及車輛租賃切結書1份附卷可稽。
  (二)雖原審認以「告訴人既有房屋及保證人可作擔保，何以不直
    接以之作為擔保向銀行辦理貸款，而需大費周章購買汽車並
    負擔汽車貸款後，再以系爭車輛向被告友人及當舖質押借款
    ，實係啟人疑竇」，然告訴人甲○○係因急需用錢，曾委由
    被告乙○○向第二信用合作社辦理信用貸款無著，始透過被
    告向其友人借款10萬元，並以向被告買車為條件，交車後由
    被告占用該車以為擔保。衡以一般信用貸款可能因申請貸款
    人之債信不良而無法核貸，而汽車貸款因有車輛供抵押擔保
    ，較易獲得貸款銀行核撥貸款，故利用購車並向銀行辦理汽
    車貸款之方式，於交車完畢後又持車輛向他人抵押借款，自
    無違常情。本件告訴人於急需用錢之情況下，而聽信被告之
    言，利用上開方式購車貸款後，再持以向被告友人借款，並
    無悖離現今社會一般常情之處，自難認告訴人所指有何不實
    。
  (三)再者，原審以「告訴人於向被告友人以系爭車輛質押借款後
    ，既然尚且知悉要簽立前開法務部調查局鑑定編號1 至6 之
    票號073096號之本票、汽車買賣合約書、質借切結書、借貸
    條約、汽機車暫借保管條及分期讓渡證明書等各1 份予被告
    收執，以證明系爭車輛質押於被告友人處，而其於向玉山當
    舖借得款項並償還借款後，豈有僅要求歸還前開本票，而不
    同時要求歸還或銷毀汽車買賣合約書、質借切結書、借貸條
    約、汽機車暫借保管條及分期讓渡證明書等文件之理？」、
    「被告未攜帶上開本票，以其前開知悉要簽立文件證明系爭
    車輛在被告處所之情形，其焉有不要求被告出具收款之證明
    文件，以證明其已歸還前開借款之可能？」等情為據，而認
    定告訴人供述不足採信。惟查，上開本票、汽車買賣合約書
    、質借切結書、借貸條約、汽機車暫借保管條及分期讓渡證
    明書等各1 份係被告為保全債權而持之要求告訴人簽具後收
    執，而非告訴人主動填寫後交付予被告收執，此業經被告於
    審理中供述甚詳，且一般人就借貸之認知，當然以「本票」
    或「支票」為常用流通之票據，告訴人僅要求被告返還其本
    票，亦屬合乎情理。至告訴人於將系爭車輛持向玉山當舖抵
    押借款11萬元後，將扣除利息後之所得10萬元返還被告，卻
    因被告未攜帶告訴人原開立之本票，而僅要求被告將該本票
    撕毀，而未要求被告出具收款證明文件，係因被告幫其借得
    款項供其急用，而基於信任關係之故，實難據此即認定告訴
    人所供不可採。
  (四)又被告雖於審理中辯稱告訴人隱瞞其將系爭車輛持向玉山當
    舖質押借款之事實，致其無法出租該系爭車輛云云，然被告
    既曾將系爭車輛出租予他人，應對告訴人未將該車輛之行車
    執照隨車交付一情知之甚詳，被告豈有未取得系爭車輛之行
    照，竟仍同意向告訴人租借該車輛後再轉租他人之理？足見
    被告對告訴人將系爭車輛持向當舖抵押借款一節，確實知情
    。至原審認以被告倘知悉系爭車輛行車執照質押於玉山當舖
    ，應無可能於欠缺行車執照之情況下，向告訴人承租系爭車
    輛，致使自己陷於無論能否將系爭車輛轉租出去與否均須依
    約負擔每月1 萬7000元租金之不利窘境云云，惟被告乙○○
    係以辦理汽車貸款及賣車為業，此業據被告乙○○於審理中
    供承屬實，是本件被告要求告訴人以購買汽車並向銀行辦理
    汽車貸款，於交車完畢後再持該購得之系爭汽車向其友人抵
    押借款之方式，貸得款項，被告既已從中獲得「賣車之業績
    」、「辦理汽車貸款之業績」、「借款之利息」等利益，嗣
    後被告又以向告訴人租用系爭車輛後轉租他人，並約定以每
    月租金1 萬7,000 元代告訴人繳付汽車貸款，然依目前一般
    汽車租賃之費用，每日租金約2,000 元左右等行情觀之，被
    告仍有相當之獲利空間，於被告並無不利之處。況被告嗣因
    系爭車輛缺行車執照而無法租出，即未再為告訴人繳付汽車
    貸款，竟又不願將該車返還告訴人，其不法意圖已至為明顯
    。
  (五)又被告雖辯稱該車輛其停放於大奕車庫，並有證人沈建宏、
    黃俊富於審理中證述為佐，然上開二證人之證述亦僅得證明
    被告曾將車輛停放至大奕車庫，尚無法證明被告有將系爭車
    輛停放該車庫，且無法證明被告嗣後未將該車駛離，況證人
    黃俊富於審理中亦證稱：（問：5472-FB 號自小客車是否已
    經燒毀？）應該是沒有，車庫火災後，我們找不到該輛車子
    等語，且參以該車庫火災之鑑識報告第17頁火場之平面配置
    圖，並無標示系爭車輛停放之紀錄，足證系爭車輛並未停放
    於大奕車庫內，而由被告侵占入己。至被告復辯稱：如果車
    子有拖欠銀行貸款，車庫會將車牌拔下，車庫有保管責任，
    公告要拖車，他們會把車牌取下云云，然系爭車輛係透過證
    人沈建宏之關係而停放於大奕車庫，該車庫何以知道系爭車
    輛已遭銀行公告要拖車，是被告所辯不符常情，顯係卸責之
    詞，自不足採。
  (六)末查，被告於審理中提出告訴人親簽之票號00000000號之本
    票、汽車買賣合約書、質借切結書、借貸條約、汽機車暫借
    保管條及分期讓渡證明書等各1 份外，又提出另行票號
    0000000 號之本票、汽車買賣合約書、車主委託汽車買賣業
    代辦車輛過戶及補件異動委託書、分期車讓渡證明書各1 紙
    ，然核對該份與先前提出之文件中告訴人之簽名筆跡特徵明
    顯不同，且所蓋印之指紋亦非告訴人所為，此有法務部調查
    局94年5 月6 日調科貳字第094002033870號鑑定通知書1 紙
    附卷可憑，是被告辯稱告訴人向其借款19萬元一節，自無可
    採。本件事證明確，被告犯行堪以認定等情。
三、惟查：
  (一)告訴人係以系爭車輛向被告質押借款，其後要求被告以公司
    名義將系爭車輛出租，又因告訴人不信任他人，故要求被告
    以其名義租車後，再出租予他人，嗣因告訴人隱瞞其以系爭
    車輛向當舖借款並質押行車執照之事，致系爭車輛無行車執
    照，僅出租2 個月，承租人即不願承租，故被告僅支付2 個
    月租金與告訴人，而因告訴人未返還向被告之借款，被告即
    留置系爭車輛等事證，原審判決已述理由綦詳。告訴人雖
    爭執已返還向被告之借款，被告未將借款之本票返還云云，
    但為被告所否認，告訴人又未能提出已返還借款之事證，自
    難採信告訴人已返還借款之事實。被告因告訴人未償還借款
    ，而留置系爭車輛，尚無不法所有之意圖。至告訴人所稱係
    透過被告向被告之友人借款云云。惟告訴人為借款簽發之本
    票，在被告手上，是不論告訴人係向被告借款，或透過被告
    向被告之友人借款，被告既持有告訴人簽發之本票，自可行
    使本票上之權利，其法律上效果仍屬相同。
  (二)告訴人未將系爭車輛之行車執照交與被告，而被告竟願意承
    租再轉租與他人等情，固非常態，然被告在不知告訴人將行
    車執照質押於玉山當舖之情況下，自有期待告訴人能於簽訂
    租約之後，提出系爭車輛之行車執照，嗣因告訴人未交付行
    車執照，因而被告轉租之承租人於租用2 個月之後，即不再
    承租，與常情不悖。故不能以告訴人未將系爭車輛之行車執
    照交與被告，而被告竟願意承租再轉租他人等情，而推論被
    告所供不實。被告因行車執照之欠缺，而無法將系爭車輛租
    出，即未再為告訴人繳付汽車貸款，並無不法之處，又因告
    訴人向被告借款未還，被告因而未將系爭車輛交還告訴人，
    要無不法所有意圖之可言。至如系爭車輛之價值超過借款之
    數額，被告已陳明告訴人返還借款，其即將系爭車輛交還告
    訴人，是亦不能謂被告有不法所有之意圖。
  (三)被告因系爭車輛無行車執照可用，而將之停放於「大奕車庫
    」，並繳交寄車費用，寄放期間，未見被告將系爭車輛開出
    使用，嗣因「大奕車庫」發生火災，系爭車輛亦不知去向等
    情，為證人沈建宏、黃俊富於原審具結證實，已為原審判決
    理由所明。至該車庫之火災鑑識報告之平面配置圖，並無
    標示系爭車輛停放之紀錄，或可為系爭車輛未被焚燬之參酌
    ，然亦不能以之認定被告之留置系爭車輛為有不法所有意圖
    。依被告所辯：「如果車子有拖欠銀行貸款，車庫會將車牌
    拔下，車庫有保管責任，公告要拖車，他們會把車牌取下」
    等語，並未表示「大奕車庫」知悉系爭車輛已遭銀行公告要
    拖車，且以車輛向銀行貸款，未按期繳納，銀行可依動產擔
    保交易法之規定，追回貸款之車輛，為法律上所規定，被告
    為此供述，並無不當。
  (四)被告於原審先行提出告訴人名義之00000000號本票、汽車買
    賣合約書、質借切結書、借貸條約、汽機車暫借保管條及分
    期讓渡證明書等文件，其上之告訴人欄指紋，均與告訴人之
    指紋相符，經法務部調查局鑑定屬實，有該局94年1 月26日
    鑑定通知書可憑。至被告嗣後所提出告訴人名義之0000000
    號本票、汽車買賣合約書、車主委託汽車買賣業代辦車輛過
    戶及補件異動委託書、分期車讓渡證明書等文件，其上告訴
    人欄指紋，經法務部調查局鑑定結果，與告訴人及被告之指
    紋均不相符，固有該局94年5 月6 日鑑定通知書可稽，惟據
    被告指稱該等文件係告訴人製作完成後交付，其亦不知為何
    與告訴人之指紋不符。此外，並無事證可證明被告有偽造上
    開文件，虛立債權。
四、綜上所，上訴意旨執上開陳詞指摘原判決不當，為無理由
    ，應予駁回。
據上論斷，應依刑事訴訟法第368條、第373條，判決如主文。
本案經檢察官陳宗吟到庭執行職務。
中　　華　　民　　國　　94　　年　　12　　月　　27　　日
                  刑事第八庭    審判長法  官  王光照
                                      法  官  蔡國卿
                                      法  官  洪慶鐘
以上正本證明與原本無異。
本件判決不得上訴。
中　　華　　民　　國　　94　　年　　12　　月　　28　　日
                                書   記   官  呂素珍
                                                      Ｆ
附件：
臺灣高雄地方法院刑事判決　　　　　　　93年度易字第1692號
公　訴　人　臺灣高雄地方法院檢察署檢察官
被　　　告　乙○○
選任辯護人　周村來律師
          　周元培律師
上列被告因侵占案件，經檢察官聲請以簡易判決處刑（93年度偵
字第17990號），本院認不宜以簡易判決處刑，改依通常程序審
理，本院判決如左：
    主  文
乙○○無罪。
    理  由
一、公訴意旨略以：被告乙○○於民國91年11月間，向甲○○租
    用所有車牌號碼5472-FB 號自小客車（下稱系爭車輛），租
    期自91年11月13日起至92年11月13日止。詎被告竟基於意圖
    為自己不法所有之犯意，自92年1 月起即未再繳納租金，租
    期屆滿後，經甲○○多次催討，亦未返還系爭車輛，而侵吞
    入己，因認被告涉犯刑法第335 條第1 項之侵占罪嫌云云。
二、按被告未經審判證明有罪確定前，推定其為無罪；犯罪事實
    應依證據認定之，無證據不得認定犯罪事實；又不能證明被
    告犯罪，應諭知無罪之判決，刑事訴訟法第154 條、第301
    條第1 項分別定有明文。又事實之認定，應憑證據，如未能
    發現相當證據，或證據不足以證明，自不能以推測或擬制之
    方法，為裁判基礎；而所謂證據，係指足以證明被告確有犯
    罪行為之積極證據而言，該項證據須適於為被告犯罪之證明
    者，始得採為斷罪之資料。再認定不利於被告之事實，須依
    積極證據，苟積極證據不足為不利於被告事實之認定時，即
    應為有利於被告之認定，更不必有何有利之證據，最高法院
    30年度上字第816 號、40年度台上字第86號及69年度台上字
    第4913號等判例亦同此意旨。另按刑法上之侵占罪，須持有
    人變易其原來之持有意思而為不法所有之意思，始能成立，
    如僅將持有物延不交還或有其他原因致一時未能交還，既缺
    乏主觀要件，即難遽以該罪相繩；刑法上侵占罪之成立，以
    擅自處分自己持有他人所有之物，或變易持有之意思為所有
    之意思而逕為所有人之行為，為其構成要件；如僅將持有物
    延不交還，自不能遽論以該罪（最高法院68年台上字第3146
    號判例、70年台上字第1633號判決意旨參照）。
三、公訴意旨認被告涉犯侵占罪嫌，無非係以：(1)被告於警詢時
    不否認於上揭時地向告訴人租用系爭車輛，亦未返還等情、
    (2)告訴人之指訴、(3)車輛租借契約書等為其論據。訊據被告
    固坦承於上揭時地與告訴人簽立車輛租借切結書，向告訴人
    租用系爭車輛，且迄未歸還系爭車輛等情，惟堅詞否認有何
    侵占之犯行，辯稱：告訴人以系爭車輛向伊借款，並開立本
    票，其後告訴人要求伊以公司名義將系爭車輛出租，但因告
    訴人不信任他人，故乃要求伊以個人名義向其租車後，再將
    系爭車輛出租予他人，惟因告訴人隱瞞其以系爭車輛向當舖
    借款並質押行車執照之事，致使系爭車輛無行車執照而無僅
    出租2 個月，承租人即不願承租，但因告訴人向伊借款，並
    以系爭車輛為抵押，伊即自行負擔費用將系爭車輛停放在高
    雄縣鳥松鄉之「大奕車庫」，期間系爭車輛因積欠銀行貸款
    及當舖借款，而遭銀行及當舖報拖，車輛根本無法使用，故
    系爭車輛始終停放在「大奕車庫」，未曾使用，嗣告訴人雖
    曾向其催討系爭車輛，但因告訴人積欠之前開借款仍未返還
    ，依約伊有權全權處理系爭車輛，是以伊乃向告訴人表示須
    返還借款，始願歸還系爭車輛，然告訴人仍未返還借款，迨
    至93年5 月29日「大奕車庫」發生火災，造成系爭車輛現今
    去向不明等語；被告之選任辯護人則辯護以：本案告訴人之
    指訴前後矛盾，不足採信，本案告訴人向被告借款時，出具
    票號073096號本票、汽車買賣合約書、質借切結書、借貸條
    約、汽機車暫借保管條、分期讓渡證明書等相關文件，且上
    開文件並經法務部調查局鑑定其上指印確為告訴人所有，而
    依上開借貸條約規定，如有逾期還款，標的物全權歸被告處
    理及買賣，借款人不得異議，嗣告訴人既未還款，被告自得
    全權處理系爭車輛，再系爭車輛被告確自費停放「大奕車庫
    」，期間1 年多被告均未曾使用系爭車輛，其後上開車庫發
    生火災，因車庫負責人逃匿無蹤，故不知系爭車輛有無燃燒
    等情，業據證人黃俊富及沈建宏證述明確，本案被告如有意
    侵占，豈有未使用系爭車輛，反自行負擔保管費用而致自身
    受損之理？足見被告並無侵占之不法所有意圖或動機，本案
    至多僅係民事糾葛等語。
四、經查：
（一）按被告以外之人於審判外之言詞或書面陳述，除法律有規
      定者外，不得作為證據，刑事訴訟法第159 條固定有明文
      ，惟被告以外之人於審判外之陳述，雖不符同法第159 條
      之1 至之4 規定，而經當事人於審判程序同意作為證據，
      法院審酌該言詞陳述或書面陳述作成時之情況，認為適當
      者，亦得為證據。又當事人、代理人或辯護人於法院調查
      證據時，知有第159 條第1 項不得為證據之情形，而未於
      言詞辯論終結前聲明異議者，視為有前項之同意，此亦據
      同法159 條之5 規定甚明。查本件告訴人甲○○於檢察事
      務官調查中之陳述，雖為被告以外之人於審判外之陳述，
      屬於傳聞證據，且告訴人甲○○於檢察事務官調查中所為
      之陳述，核與其於審判中所為之陳述不符，惟檢察官、被
      告及辯護人於本院審判程序均同意以告訴人甲○○於檢察
      事務官調查中所為之陳述，作為證據（見本院94年6 月21
      日審判筆錄第3 頁），本院審酌上開言詞陳述作成時之證
      據取得過程並無瑕疵，且與待證事實具有關連性等情況，
      認為適當，應認依刑事訴訟法第159 條之5 第1 項之規定
      ，得為證據，而有證據能力，合先敘明。
（二）被告於上揭時地與告訴人簽立「車輛租賃切結書」，承租
      系爭車輛，租期自91年11月13日至92年11月13日，每月租
      金新台幣（下同）17000 元，嗣屆期被告並未將系爭車輛
      返還告訴人等情，業經被告供承不諱，並有車輛租賃切結
      書1 份附卷可稽（見臺灣高雄地方法院檢察署93年度發查
      字第1524號偵查卷第7 頁），此部分之事實，固堪認定。
      惟被告是否成立侵占罪責，仍須有積極證據證明被告未返
      還系爭車輛在主觀上是否具有易其原來之持有意思而為不
      法所有之意思而定，尚無從僅憑「被告承租系爭車輛迄未
      返還」之客觀事態，即遽然推論被告涉犯侵占罪嫌。
（三）按告訴人之告訴，係以使被告受刑事訴追為目的，是其陳
      述是否與事實相符，仍應調查其他證據以資審認。本件告
      訴人於檢察事務官調查中雖指稱：系爭車輛價值758000元
      ，購買後2 個月出租予被告，由被告租用後再行轉租，租
      期自91年11月13日起至92年11月13日止，每月租金17000
      元，被告給付2 個月租金後即未再給付，其於92年6、7月
      間向被告要求還車，但被告並未還車等語（見臺灣高雄地
      方法院檢察署93年度發查字第1524號偵查卷第6 頁）；嗣
      於本院審理中證稱：其於購買系爭車輛之前，因曾經辦理
      信用貸款未通過，乃於見到路邊之貸款廣告後，前往找被
      告辦理信用貸款，但被告幫其向第二信用合作社辦理信用
      貸款，亦未通過，因其急需用錢，被告乃要其購買車輛後
      再以汽車辦理貸款借錢，其當時並未拿錢出來，而係以其
      房屋作為擔保，並由其大姐擔任保證人之方式，向台新銀
      行辦理貸款購買系爭車輛，交車當時係被告與其一起前往
      辦理交車，交車後系爭車輛即由被告將車輛開走，持以向
      被告友人押車借款10萬元後交付予其，借款後為證明系爭
      車輛在被告處，其即於91年9 月或10月間簽立法務部調查
      局鑑定編號1 至6 之票號073096號之本票、汽車買賣合約
      書、質借切結書、借貸條約、汽機車暫借保管條及分期讓
      渡證明書等各1 份（見本院審B 卷第58至63頁）予被告收
      執，之後系爭車輛即一直質押於被告友人處，2 個月後被
      告與其至玉山當舖以系爭車輛僅扣留行車執照，但未留車
      之方式質押借款11萬元，扣除利息後被告取得10萬元，其
      即要求被告返還前開本票，被告表示並未攜帶上開本票，
      經其要求被告撕票，被告允諾，但竟未銷毀，其還款後，
      被告表示要向其承租系爭車輛，其即與被告簽立租賃切結
      書，由被告以租金償還系爭車輛貸款，蓋因其本來即無錢
      購車，不可能有錢償還貸款，嗣因被告未繳交貸款，其即
      於92年6 月間催討系爭車輛，但被告並未還車等語（見本
      院審B 卷第113 至121 頁）。惟依告訴人前開所述，其既
      有房屋及保證人可作擔保，何以不直接以之作為擔保向銀
      行辦理貸款，而需大費周章購買汽車並負擔汽車貸款後，
      再以系爭車輛向被告友人及當舖質押借款，實係豈人疑竇
      ；再告訴人於向被告友人以系爭車輛質押借款後，既然尚
      且知悉要簽立前開法務部調查局鑑定編號1 至6 之票號07
      3096號之本票、汽車買賣合約書、質借切結書、借貸條約
      、汽機車暫借保管條及分期讓渡證明書等各1 份予被告收
      執，以證明系爭車輛質押於被告友人處，則其於向玉山當
      舖借得款項並償還借款後，豈有僅要求歸還前開本票，而
      不同時要求歸還或銷毀汽車買賣合約書、質借切結書、借
      貸條約、汽機車暫借保管條及分期讓渡證明書等文件之理
      ？且縱使被告未攜帶上開本票，以其前開述知悉要簽立文
      件證明系爭車輛在被告處所之情形，其焉有不要求被告出
      具收款之證明文件，以證明其已歸還前開借款之可能？另
      被告倘確與其共同前往玉山當舖以系爭車輛質押借款，被
      告必知悉系爭車輛行車執照質押於玉山當舖，則被告是否
      仍可能於欠缺行車執照之情況下，向告訴人承租系爭車輛
      ，致使自己陷於無論能否將系爭車輛轉租出去與否均須依
      約負擔每月17000 元租金之不利窘境之可能，亦屬堪疑。
      綜此種種，足見告訴人前揭指訴尚存有瑕疵，自難遽予採
      信。
（四）本案被告所提出之法務部調查局鑑定編號1 至6 之票號07
      3096號之本票（面額10萬元）、汽車買賣合約書、質借切
      結書、借貸條約、汽機車暫借保管條及分期讓渡證明書等
      各1 份（見本院審B 卷第113 至121 頁），經送請法務部
      調查局鑑定之結果，其上署名「甲○○」處所按捺之指紋
      確與告訴人於93年11月25日本院93年度簡字第4899號侵占
      案件調查時當庭所按捺之左姆指指紋相符等情，有法務部
      調查局94年1 月26日調科貳字第09400020920 號鑑定通知
      書1 紙附卷可憑（見本院審B 卷第69頁），足認上開文件
      確係告訴人出具予被告收執者。而觀諸前開本票記載之票
      面金額為10萬元，及告訴人於91年9 月12日出具之質借切
      結書、借貸條約確載有逾期未還款者，同意標的物全權歸
      屬出借人處理及買賣之約定，且告訴人單方面並預先於汽
      車買賣合約書、分期車讓渡證明書等文件立約人欄位書寫
      按捺指印完備再交予被告收執等節，堪認被告所稱告訴人
      以系爭車輛向伊質押借款10萬元，並同意如逾期未還款，
      由伊全權處理系爭車輛等語，應屬有徵，而堪採信，否則
      ，告訴人焉有於簽立借貸條約及質押切結書時，即同時預
      先簽立前開汽車買賣合約書及分期車讓渡證明書予被告之
      可能。
（五）被告雖自91年11月13日起向告訴人承租系爭車輛，惟於92
      年初，即因無放置停放系爭車輛，而透過經營高雄縣鳥松
      鄉之富邦當舖之友人沈建宏將系爭車輛停放於當舖公會專
      屬之高雄縣鳥松鄉之「大奕車庫」，並自行費擔每日50元
      之停車費用，期間被告並未使用過系爭車輛，迨至93年5
      月29日「大奕車庫」發生火災，即找不著系爭車輛，然因
      該車庫負責人林祥生已不知去向，系爭車輛是否遭燒毀，
      已無法得知等情，業據證人即富邦當舖業者沈建宏及黃俊
      富分別於本院審理時證述明確（見本院審B 卷第125 至
      129 頁、第158 至161 頁），並有高雄縣政府警察局仁武
      分局94年5 月10日高縣仁武警刑字第0940009819號函送之
      「大奕車庫」火警報案及鑑識等所有相關資料乙宗在卷可
      稽（見本院審C 卷）。參以證人即玉山當舖負責人許進祥
      於本院審理時亦證稱：告訴人於91年10月28日以系爭車輛
      典當借款時，要求繼續使用該車，故並未留車，而僅質押
      行車執照，並書立汽車使用保管單，屆期告訴人並未還款
      ，伊對被告是否曾告訴人前往質押借款並無印象等語（見
      本院審B 卷第122 至125 頁），而行車執照乃為車輛之證
      明文件，倘無行車執照，一般人鮮有願租車者，此為社會
      上眾所周知之常情，足徵被告前揭所辯：告訴人要求伊以
      公司名義將系爭車輛出租，但因告訴人不信任他人，故乃
      要求伊以個人名義向其租車後，再將系爭車輛出租予他人
      ，惟因告訴人隱瞞其以系爭車輛向當舖借款並質押行車執
      照之事，致使系爭車輛無行車執照而無僅出租2 個月，承
      租人即不願承租，但因告訴人向伊借款，並以系爭車輛為
      抵押，伊即自行負擔費用將系爭車輛停放在高雄縣鳥松鄉
      之「大奕車庫」，期間系爭車輛因積欠銀行貸款及當舖借
      款，而遭銀行及當舖報拖，車輛根本無法使用，故系爭車
      輛始終停放在「大奕車庫」，未曾使用，迨至93年5 月29
      日「大奕車庫」發生火災，造成系爭車輛現今去向不明等
      語，應屬事實，堪足採信。則倘被告有意侵占系爭車輛，
      豈有未使用系爭車輛，反自行負擔車輛保管費用而致自身
      受損之理？參以被告亦供承告訴人向其催車時，其明白向
      告訴人表示須返還借款，始願歸還系爭車輛等語，足徵被
      告與告訴人雙方就返還借款乙事尚有民事糾葛，被告為求
      出借款項獲得擔保而自行負擔費用將系爭車輛停放於「大
      奕車庫」延不交還，尚難遽認被告主觀上有為自己不法所
      有之意圖或有侵占之故意，從而，自難以被告迄未歸還系
      爭車輛，即對被告遽以侵占罪責相繩。
（六）至法務部調查局編號7 至11之票號00000000號發票人為告
      訴人甲○○之本票、立合約書人均為告訴人甲○○之汽車
      買賣合約書、車主委託汽車買賣業代辦車輛過戶及補件異
      動委託書、分期車讓渡證明書及借貸條約正本各1 份，經
      送請法務部鑑定之結果，其上之「甲○○」指紋與告訴人
      指紋登記卡上之指紋並不相同等情，固有法務部調查局94
      年5 月6 日調科貳字第094002033870號鑑定通知書1 紙附
      卷可憑（見本院審B 卷第149 頁）。惟上開文件上之指紋
      亦與被告指紋登記卡上之指紋並不相同，且其上筆跡，因
      現有資料尚不足以為告訴人及被告筆跡之憑鑑，亦有前揭
      鑑定通知書之鑑定結果在卷可按，參以被告既已持有前述
      法務部調查局鑑定編號1至6之票號073096號之本票（面額
      10萬元）、汽車買賣合約書、質借切結書、借貸條約、汽
      機車暫借保管條及分期讓渡證明書等各1 份，其債權自已
      足獲得擔保，殊無重行偽造法務部調查局編號7 至11之本
      票、汽車買賣合約書、車主委託汽車買賣業代辦車輛過戶
      及補件異動委託書、分期車讓渡證明書及借貸條約等文件
      ，並提出於法院，而冒身罹刑責之風險之必要等情，本案
      亦難僅以前揭文件經鑑定結果認其上指紋並非告訴人之指
      紋，即憑以為不利於被告之認定，附此敘明。
五、綜上所述，公訴人據以認定被告犯罪之事證，並不能證明被
    告犯罪，而告訴人甲○○之指訴，復存有瑕疵，是公訴人所
    舉事證及本院依職權調查之結果，均不足超越合理之懷疑而
    形成對被告有罪之確信，被告犯罪即不能證明。從而，揆諸
    前揭法條及判例意旨，自應為被告無罪判決之諭知。
據上論斷，應依刑事訴訟法第452 條、第301 條第1 項前段，判
決如主文。
本案經檢察官李門騫到庭執行職務。
中　　華　　民　　國　　94 　　年　　7　　月　　19　　日
                  刑事第十二庭  審判長法  官  張維君
                                      法　官  伍逸康
                                      法　官  劉惠娟
以上正本證明與原本無異。
如不服本判決，應於判決送達後10日內，向本院提出上訴狀。
中　　華　　民　　國　　94　　年　　7 　　月　　19　　日
                                      書記官  陳素徵
